【裁判字號】    97,簡上,2
【裁判日期】    971119
【裁判案由】    塗銷所有權移轉登記
【裁判全文】
臺灣彰化地方法院民事判決  97年度簡上字第2號
上  訴  人  戊○○
訴訟代理人  鐘登科律師
複代理人    鄭志誠律師
複代理人    林巧雲律師
被上訴人    甲○○
被上訴人    丙○○
被上訴人    丁○○○
                        36號
法定代理人  乙○○
前列三人共同
訴訟代理人  陳國華律師
            石娟娟律師
上列當事人間請求塗銷所有權移轉登記事件，上訴人對於中華民
國96年7 月29日本院北斗簡易庭95年度斗簡字第123 號判決提起
上訴，本院於民國97年11月5 日言詞辯論終結，判決如下：
    主  文
上訴駁回。
第二審訴訟費用由上訴人負擔。
    事實及理由
一、上訴人主張：
  (一)先位之訴部分：
  1.被上訴人丁○○○及該寺住持即被上訴人乙○○前為擔保工
    程款之給付，曾共同簽發面額分別為新台幣（下同）2,023
    萬元、818萬元、800萬元之本票3紙予上訴人。嗣被上訴人
    丁○○○、乙○○屆期未依約付款，上訴人乃向本院聲請本
    票裁定准予強制執行，分別經本院以93年票字第405號、94
    年票字第529號民事裁定准許在案。上訴人持上開二裁定分
    別於93年7月14日及94年12月27日向本院民事執行處聲請強
    制執行，業經本院以93年執字第12171號及94年執字第22217
    號辦理在案。被上訴人丁○○○前於民國91年3月10日曾與
    被上訴人甲○○及坐落彰化縣二水鄉○○段122-4地號土地
    其餘共有人訂立土地買賣契約書，約定買受如該土地分割協
    議書即分割後附圖編號F所示土地即坐落彰化縣二水鄉○○
    段122 -4土地（下稱系爭土地）之96％持分，買賣價金1,
    167,936元，其中被上訴人甲○○與訴外人陳孟義之持分各
    為8分之1，合計為8分之2，該部分之買賣價金約為291,984
    元，被上訴人丁○○○交付訴外人蘇鳳梅簽發面額均為17萬
    5千元支票4紙，被上訴人甲○○收受其中1紙支票，並已兌
    現，惟尚未辦理所有權移轉登記。詎被上訴人丁○○○及被
    上訴人丙○○為免被上訴人丁○○○買受之系爭土地持分遭
    強制執行，竟與被上訴人甲○○串謀，由被上訴人丙○○買
    受被上訴人甲○○及訴外人陳孟義之系爭土地持分，合計8
    分之2，並移轉登記予被上訴人丙○○。
  2.被上訴人丙○○擔任丁○○○副住持，且與該寺住持被上訴
    人乙○○為同母異父之姐妹，其與被上訴人甲○○訂約時，
    明知被上訴人丁○○○與被上訴人甲○○就系爭土地持分訂
    有買賣契約，並已給付價金一事。依常理，孰有可能再向被
    上訴人甲○○買受相同標的，其與被上訴人甲○○間所為之
    買賣行為顯為通謀虛偽之意思表示。其於94年11月4日與被
    上訴人甲○○訂立土地買賣契約時，亦正值上訴人向本院聲
    請93年執字12171號強制執行之際。被上訴人丙○○為免被
    上訴人丁○○○買受系爭土地持分遭強制執行，與被上訴人
    甲○○通謀虛偽訂立買賣契約，並持該買賣契約於94年12月
    12日辦理所有權移轉登記。準此，被上訴人丙○○與被上訴
    人甲○○顯係通謀虛偽訂立買賣契約及辦理所有權移轉登記
    。又丁○○○買受甲○○所有之系爭土地，遲未辦理所有權
    移轉登記，更與被上訴人丙○○通謀將系爭土地登記予丙○○，致上訴人無法強制執行本應由被上訴人丁○○○取得之
    系爭土地，造成上訴人之債權受有無法受償之損害。
  3.本件請求確認被上訴人丙○○與被上訴人甲○○間就系爭土
    地應有部分8分之2之買賣行為無效，即請求確認上開被上訴
    人間就系爭土地之買賣法律關係不存在，而非確認法律關係
    基礎事實存否，是依民事訴訟法第247條第2項之反面解釋，
    不以不能提起他訴訟為限。原審判決以本案尚可提起代位給
    付之訴為由，逕認上訴人提起之確認之訴，欠缺確認利益，
    明顯與民事訴訟法第247條第2項之規定不符。上訴人私法上
    地位，因被上訴人丙○○、甲○○間是否已完成合法之土地
    買賣暨所有權移轉登記，而有受侵害之危險，上訴人即應有
    即受確認判決之法律上利益，原審忽略此項事實，以上訴人
    欠缺權利保護必要駁回上訴人之訴，其認事用法顯有違誤。
  4.被上訴人提出之買賣契約書，其上所載之簽訂日期為95年7
    月12日，顯見該買賣契約書製作於本件訴訟繫屬後，被上訴
    人雖辯稱日期係誤繕所致，惟製作本件契約書代書之專業，
    當無可能犯此錯誤。該買賣契約書附表上載有被上訴人丙○○應於何時給付多少款項予被上訴人甲○○，然於收款人簽
    章欄位上，未有任何已收款項之簽章記載，則被上訴人丙○○是否已依買賣契約給付款項與甲○○，即非無疑，是本件
    被上訴人提出之買賣契約書仍存在諸多疑點。
  5.被上訴人辯稱其已解除系爭土地之買賣契約，查系爭土地買
    賣契約之出賣人為被上訴人甲○○及其他所有權人等8人，
    依民法第258條第1、2項規定，是行使解除權自應向系爭土
    地全體所有權人為之，惟系爭土地買賣契約之全體當事人從
    未合意解除買賣契約，又訴外人陳永和雖曾表明要解除與丁○○○就其所有系爭土地持分之買賣契約，然被上訴人丁○○○於91年9月12日以二水郵局第60號存證信函表示「...
    契約標的誤為為「公同共有持分」，而由全體土地所有權人
    與上訴人共同協議後，合意簽約者... 一、... 二、各義務
    人對買方（即丁○○○）均負有共同連帶之交付義務，以上
    法律關係，非單一簽約人之片面意圖所能改變，... 各義務
    人如不願依約履行，請於本函五日內，以書面向本寺主張解
    除契約，並依據土地買賣契約書第七條規定，連帶負責將所
    受價金全部加倍退還本寺後，本寺同意承認雙方所定前揭之
    契約關係即自動解除。」等語，足認系爭土地買賣契約之出
    賣人間，僅由陳永和欲解除契約，丁○○○不同意陳永和單
    獨片面解除契約，該買賣契約仍合法存在，且存在於丁○○○與甲○○之間。是被上訴人甲○○仍應受買賣契約效力所
    拘束，其片面將系爭土地以買賣為由，將系爭土地移轉登記
    予被上訴人丙○○，顯有一物二賣之違約情事，且當時正值
    上訴人聲請對丁○○○強制執行之際，足見丙○○與甲○○
    係為避免丁○○○以買賣之系爭土地持份遭強制執行，而通
    謀虛偽訂定買賣契約。
  6.上訴人有提起確認之訴之法律上利益，並依民法第87條第1
    項前段、第113條規定為請求，並聲明：(1)原判決廢棄。(2)
    確認被上訴人丙○○與被上訴人甲○○間就坐落彰化縣二水
    鄉○○段122-4地號土地、應有部分8分之2之買賣行為及所
    有權移轉登記行為均屬無效。(3)被上訴人丙○○與被上訴人
    甲○○間就前項土地應有部分，於94年12月12日以買賣為原
    因所辦理之所有權移轉登記應予塗銷。(4)訴訟費用由被上訴
    人負擔。
  (二)備位之訴部分：
  1.被上訴人丁○○○前向被上訴人甲○○買受系爭土地持分，
    未辦理所有權移轉登記，而被上訴人丙○○任該寺副住持時
    ，與該寺住持乙○○為同母異父之姐妹，應知悉此情，而被
    上訴人丁○○○及被上訴人丙○○明知丁○○○積欠上訴人
    巨額票款，竟於94年12月12日，以被上訴人丙○○之名義辦
    理所有權登記，致上訴人無法就此聲請執行，而有損上訴人
    之債權。上訴人查封丁○○○所有不動產，經鑑價約5084萬
    4944元，惟上訴人對丁○○○之債權，除已聲請執行之債權
    額3641萬元外，尚餘1170萬1940元，此經台灣台中地方法院
    95年度簡上字第6號判決所確認，加計執行中產生之利息570
    萬元，合計為5381萬1,940元，且有其他債權人聲請執行，
    將來亦可能有其他債權人參與分配，上訴人得否完全受償仍
    有疑問。準此，被上訴人丁○○○與被上訴人丙○○間之借
    名登記行為已損及上訴人之債權，爰依民法第244條第1、2
    、4項之規定，請求撤銷被上訴人丁○○○與被上訴人丙○○間之就系爭土地之借名登記行為，並塗銷系爭土地之所有
    權登記，
  2.按民事債權之成立，僅須當事人間具有一定法律關係存在即
    可，不以經法院判決確定者為限，原審僅以台灣台中地方法
    院95年簡上字第6號判決既判力範圍內認定之金額3641 萬元
    為上訴人之債權額，顯與債權成立之要件不符。原審認定被
    上訴人丁○○○之資產總額，僅以民間機構之鑑價報告為判
    斷依據，實際上於拍賣時因底價過高而流標復經上訴人再次
    聲請執行時，丁○○○資產鑑價結果僅50,844,944元，迄今
    已至特別拍賣程序，底價僅剩37,336,500元，顯見丁○○○
    之資產未如原審所認定之6,000萬元，原審逕以被上訴人間
    移轉登記時，有足以清償上訴人債權之財產，而認被上訴人
    之行為無損上訴人之債權，顯有違誤。
  3.備位聲明：(1)原判決廢棄。(2)被上訴人丙○○與被上訴人甲○○間就坐落彰化縣二水鄉○○段122-4地號土地、應有部
    分8分之2所為之借名登記行為及移轉登記行為均應予撤銷。
    (3)被上訴人丙○○與被上訴人甲○○間就前項土地應有部分
    ，於94年12月12日以買賣為原因所辦理之所有權移轉登記應
    予塗銷。(4)上訴訟費用由被上訴人負擔。
二、被上訴人丁○○○、丙○○、甲○○答辯：
  (一)先位之訴部分：
  1.縱上訴人主張之被上訴人丙○○、甲○○間通謀虛偽訂立系
    爭土地買賣契約一事為真，並經法院判決確認買賣行為無效
    ，則系爭土地充其量僅回復至被上訴人甲○○名下，與被上
    訴人丁○○○無涉，與上訴人之利益無關，是上訴人提起
    本件確認訴訟，無確認利益可言。
  2.被上訴人等否認有通謀虛偽意思表示或詐害上訴人債權之情
    事，丁○○○雖於91年間，曾有意購買系爭土地，然當時因
    被上訴人正值興建寺院，於年餘之時間內，總計給付上訴人
    近億元之工程款，故丁○○○已無資力再行支付系爭土地款
    ，其中被上訴人甲○○部分之持份為1/8 ，買賣價金亦僅支
    付訂金175,000 元而已，是本件買賣契約尚未履行完成，且
    嗣後被上訴人丁○○○與被上訴人甲○○已合意解除買賣契
    約，被上訴人甲○○並已退還訂金。因此，丁○○○並未與
    系爭土地之地主完成買賣行為，上訴人應就系爭土地買賣契
    約係被上訴人丙○○、甲○○通謀虛偽所訂定，自應就通謀
    虛偽行為之事實負舉證責任。
  3.系爭土地登記原因發生日期為94年11月4日，確非被上訴人
    丁○○○與甲○○於91年3月10日所簽訂之買賣契約，參諸
    被上訴人丙○○與甲○○等間買賣契約書第4條明定：「買
    賣登記履行期間約定94年11月4日雙方會同代書事務所履行
    登記事宜」等情，核與土地登記謄本所載之土地登記原因發
    生日期相符，是被上訴人間並無通謀虛偽表示之情事甚明。
  (二)備位之訴部分：本件上訴人對於被上訴人丁○○○固有債權
    關係之存在，然上訴人現正對於被上訴人丁○○○聲請強制
    執行中，上訴人對被上訴人丁○○○之債權額經台中地方法
    院95年度簡上字第6號判決確定為3,641萬元，其餘1,170萬
    1,940元為理由中判斷，不具既判力，而本院執行處前對於
    丁○○○之不動產鑑價結果，認為該不動產之價值仍在6千
    萬元以上，已然足以清償上訴人之債權額，基此，則無論被
    上訴人是否有詐害行為，既對上訴人之債權有何不利之影響
    ，上訴人請求撤銷系爭土地之買賣行為，殊嫌無據等語置辯
    ，並聲明：上訴人之上訴駁回；上訴費用由上訴人負擔。
三、兩造不爭執之事項：
  (一)本件被上訴人丁○○○及該寺住持乙○○前為擔保工程款之
    給付，曾共同簽發本票三紙（面額分別係2,023萬元、818萬
    元、800 萬元）予上訴人。嗣被上訴人丁○○○及乙○○屆
    期未依約付款，上訴人乃向本院聲請本票准予強制執行，分
    別經本院以93年票字第405號、94年票字第529號民事裁定准
    許在案。上訴人持該二裁定分別於93年7月14 日及94年12月
    27日向本院民事執行處聲請強制執行，業經本院以93年執字
    第12171號及94年執字第22217號辦理在案。
  (二)被上訴人丁○○○前於91年3月10 日曾與被上訴人甲○○及
    系爭土地其餘所有權人訂立土地買賣契約書，約定買受如土
    地分割協議書附圖所示編號F 即分割後地號坐落彰化縣二水
    鄉○○段122-4地號土地百分之九十六應有部分，其中被告
    甲○○應有部分為8分之1，且被上訴人丁○○○已交付四張
    支票，但未辦理所有權移轉登記予上訴人丁○○○。
  (三)被上訴人丙○○與被上訴人甲○○間於94年12月12日，以「
    買賣」為由，將系爭土地移轉登記為被上訴人丙○○（即丁○○○副住持，與乙○○同母異父）所有。
四、本院之判斷：
  (一)按在第二審為訴之變更或追加，非經他造同意，不得為之。
    但請求之基礎事實同一者，及擴張或減縮應受判決事項之聲
    明者，不在此限，此觀民事訴訟法第446條第1項但書、第25
    5條第1項第2款、第3款之規定自明。查上訴人於原審備位聲
    明第二項原請求被上訴人丁○○○與被上訴人丙○○間就系
    爭土地權利範圍8分之2所為之借名登記行為應予撤銷；嗣於
    上訴後，擴張請求將上開被上訴人間就系爭土地權利範圍8
    分之2所為移轉登記行為一併撤銷，核與上開規定相符，應
    予准許，合先敘明。
  (二)按確認法律關係之訴，非原告有即受確認判決之法律上利益
    者，不得提起之，民事訴訟法第247 條第1 項前段定有明文
    。又所謂即受確認判決之法律上利益，係指因法律關係之存
    否不明確，致原告在私法上之地位有受侵害之危險，而此項
    危險得以對於被告之確認判決除去之者而言，故確認法律關
    係成立或不成立之訴，苟具備前開要件，即得謂有即受確認
    判決之法律上利益，縱其所求確認者為他人間之法律關係，
    亦非不得提起（最高法院42年台上字第1031號判例意旨參照
    ）。查本件上訴人主張其對被上訴人丁○○○之有債權關係
    ，惟被上訴人丙○○與被上訴人甲○○間就系爭土地應有部
    分之買賣關係存否不明確，且系爭土地應有部分移轉登記予
    被上訴人丙○○，將使上訴人無從代位被上訴人丁○○○向
    被上訴人甲○○請求將系爭土地持分移轉登記予被上訴人丁○○○，致上訴人對被上訴人丁○○○之債權有不能受償之
    危險，而該危險得以對被上訴人之確認判決除去之，故請求
    確認被上訴人丙○○與被上訴人甲○○間就系爭土地之買賣
    關係無效或不存在云云。然查，縱上訴人前揭主張被上訴人
    丙○○與甲○○間就系爭土地買賣關係不存在或無效為真，
    僅使系爭土地回復至被上訴人甲○○名下，仍未移轉至被上
    訴人丁○○○，且被上訴人丁○○○與被上訴人甲○○間就
    系爭土地應有部分八分之一之買賣關係是否存在，仍屬變動
    不確定之法律關係，因此上訴人提起本件確認之訴，仍無法
    排除對其與被上訴人丁○○○之債權能否受償之危險，而無
    受確認判決之法律上利益。
  (三)次按確認法律關係不存在之訴，如被告主張其法律關係存在
    時，應由被告負舉證責任。若被告就其抗辯之事實，已有相
    當之反證，而原告於其所主張之起訴原因，不能為相當之證
    明者，則當然應駁回原告之請求。最高法院42年台上字第
    170號、20年上字第2466號分別著有判例意旨參照。復按第
    三人主張表意人與相對人通謀而為虛偽意思表示者，該第三
    人應負舉證之責，又第三人不能僅因契約當事人間有特殊親
    誼關係或金錢之交付不實，即謂該契約係通謀虛偽成立，參
    見最高法院48年台上字第29號、48年台上字第887號判例、
    86年度台上字第3865 號判決意旨。又應負舉證責任之當事
    人，對於他方當事人之抗辯，應提出相當之證據，以證明其
    主張之真實性，尚不得僅依其對他方當事人抗辯、陳述之質
    疑、推測，即認其舉證責任已盡，而轉換舉證責任於他方。
    本件被上訴人甲○○辯稱：系爭土地本為伊與其他共有人公
    同共有，伊曾於91年3月10日與被上訴人丁○○○訂立買賣
    契約，約定將伊及其他共有人所有系爭土地應有部分百分之
    九十六出售與丁○○○，丁○○○並給付部分價金，但未辦
    理所有權移轉登記，其後丁○○○無資力再支付土地款，致
    無法完成買賣行為，伊才另於94年7月12日與被上訴人丙○○就系爭土地訂立買賣契約，並於94年12月12日移轉登記予
    被上訴人丙○○等語，此為被上訴人丁○○○、丙○○所不
    爭執，亦經證人即承辦代書林麗華於原審證述：「（問：這
    份買賣契約是否在你事務所簽的？）答：是在被上訴人甲○○家裡簽的，簽的時間是94年7月12日。因為當時我們在討
    論如何付款，付款是付到95年，立約日期是最後才寫，這是
    我寫的.. 簽契約書的時候有被上訴人的媽媽及配偶還有弟
    弟等人在場，日期確實是筆誤，應該更正為94年」等語（參
    見原審96年4月10日言詞辯論筆錄第2頁，原審卷第164-165
    頁），及證人即被上訴人甲○○本院證述：「（問：你就系
    爭土地二水鄉○○段122-4地號土地是否與上訴人丙○○有
    買賣交易？）答：有，我在94年間將系爭土地全部持分賣給
    丙○○，金額約496萬元，是在分割後才賣給丙○○的，因
    為我做襪子生意需要週轉，丙○○有將錢付清給我，有現金
    、有客票、有匯票，現金總共拿多少已忘記，客票好像是信
    徒的，是誰已忘記，都有兌現，好像是60萬元，匯款是由誰
    匯的，我也忘記，匯款匯了好幾筆，金額記不起來。」等語
    （參見97年8月21日言詞辯論筆錄第2頁，本院卷第111頁）
    ，此外尚有系爭土地買賣契約書、土地登記簿謄本、交易往
    來明細表在卷足憑。是以被上訴人甲○○與被上訴人丙○○
    間有買賣系爭土地之真意甚明。上訴人主張被上訴人甲○○
    、丙○○間於94年7月12日就系爭土地持分所為之買賣行為
    屬通謀虛偽之意思表示乙節，無非以被上訴人丙○○與上訴
    人丁○○○法定代理人乙○○為同母異父之姐妹關係，亦為
    丁○○○之副住持，彼等平日往來密切，對被上訴人丁○○○與被上訴人甲○○就系爭土地曾簽訂買賣契約一事知之甚
    詳，應無再向被上訴人甲○○買受相同標的之理，且其提出
    之買賣契約書有日期誤繕之不合理之處，系爭土地移轉登記
    之時點恰為上訴人聲請對被上訴人丁○○○聲請強制執行之
    際云云。惟買賣契約依民法第345條之規定，苟當事人雙方
    約定一方移轉財產權於他方，他方支付價金之合意，買賣契
    約即已成立，不以書面為必要，亦不得因被上訴人丙○○與
    乙○○關係密切，即逕以虛偽買賣視之，而系爭土地移轉登
    記予丙○○之時間，已載明於系爭買賣契約書第4條之約定
    ，被上訴人甲○○依約履行買賣契約而已，亦難以此推測被
    上訴人甲○○與丙○○間之買賣契約為虛偽意思表示。此外
    ，未據上訴人提出其他積極事證資供為證，揆之前揭說明，
    上訴人此部分通謀虛偽意思表示之主張，純屬臆測，要屬無
    據，自無可採。
  (四)又按「民法第二百四十二條前段所定債務人怠於行使其權利
    時，債權人因保全債權，得以自己之名義，行使其權利之先
    決條件，須債務人果有此權利，且在可以行使之狀態，始有
    債權人代位行使之可言。茲債務人對被上訴人之移轉系爭房
    屋所有權之請求權，尚不得行使，上訴人主張代位其行使，
    殊非有理」；「債權人得以自己名義代位行使者，為債務人
    之權利而非自己之權利，若債務人自己並無該項權利，債權
    人自無代位行使之可言」，最高法院65年台上字第381號、
    49年台上字第175號判例意旨參照。上訴人主張被上訴人丁○○○與被上訴人甲○○間就系爭土地應有部分買賣契約，
    仍然存在，被上訴人甲○○嗣後解除與被上訴人丁○○○之
    上開買賣契約無效，因被上訴人丁○○○訂立系爭土地應有
    部分之買賣契約相對人，除被上訴人甲○○外，尚有其他共
    有人共8人，惟系爭土地買賣契約之全體當事人從未合意解
    除買賣契約，是該買賣契約仍合法存在等語，並提出被上訴
    人丁○○○於91年9月12日所寄發之存證信函為證。查被上
    訴人甲○○解除與被上訴人丁○○○間之買賣契約，並將其
    收受該買賣定金返還丁○○○收受乙節，業據證人即被上訴
    人甲○○於本院證述明確（參見本院97年8月21日言詞辯論
    筆錄第3頁，本院卷第112頁），並為被上訴人丁○○○所不
    否認，堪認屬實；縱系爭土地於被上訴人丁○○○與被上訴
    人甲○○簽訂買賣契約當時，固為公同共有，非經全體共有
    人同意不得為分割、登記、移轉等處分行為，但基於債之相
    對性原則，在公同共有為上開處分前，各公同共有人之一尚
    非不得與第三人簽訂債權契約或解除債權契約，且各共有人
    為系爭土地分割後，即變更為分別共有，各共有人自得單獨
    為契約之訂定、履行、解除，即無須其他全體共有人之同意
    。而系爭土地於92年3月28日為分割登記後，甲○○取得系
    爭土地應有部分八分之一，此為上訴人所不爭執（參見本院
    卷59頁之上訴人陳報狀），就其應有部分之買賣契約解除，
    即得單獨為解除之意思表示，無需其他共有人之同意，上訴
    人指陳被上訴人丁○○○與被上訴人甲○○及其他共有人就
    系爭土地之買賣契約之解除，應得甲○○及其他共有人全體
    為之，並得被上訴人丁○○○之同意云云，自有未洽。依上
    所論，足認被上訴人甲○○已解除與被上訴人丁○○○關於
    甲○○系爭土地應有部分至明，至於系爭土地之其他共有人
    是否解除與被上訴人丁○○○間之系爭土地買賣契約，核與
    本件爭點無涉，爰不予贅述。從而，被上訴人丁○○○與被
    上訴人甲○○間既無任何債權債務關係，上訴人自無從代被
    上訴人丁○○○向被上訴人甲○○為前揭請求。
  (五)末按債務人之行為非以財產為標的，或僅有害於以給付特定
    物為標的之債權者，不適用前二項（即民法第244條第1項、
    第2項撤銷權）之規定，民法第244條第3項定有明文。上訴
    人主張被上訴人丁○○○向被上訴人甲○○買受系爭土地；
    其後被上訴人甲○○又將所有系爭土地之應有部分出售予被
    上訴人丙○○並為移轉登記，認有損及上訴人之債權，依民
    法第244條之規定行使撤銷權云云。經查，被上訴人甲○○
    與丙○○間確有買賣之真意已如前述，故上訴人於備位聲明
    主張被上訴人甲○○與被上訴人丙○○間就系爭土地應有部
    分之買賣契約為借名登記關係云云，即無可採。次查，上訴
    人請求撤銷之標的為財產即系爭土地之不動產，或有害於債
    務人請求系爭土地給付之債權，揆諸前開規定，自不得為撤
    銷權之行使。據此，上訴人請求撤銷被上訴人丙○○與被上
    訴人甲○○間就系爭土地所為之借名登記行為及移轉登記行
    為及塗銷被上訴人丙○○與被上訴人甲○○間就系爭土地應
    有部分於94年12月12日以買賣為原因所辦理之所有權移轉登
    記，於法無據，自無理由。
五、綜上論述，上訴人以被上訴人丁○○○與被上訴人甲○○間
    就甲○○所有系爭土地應有部分有買賣契約關係，對被上訴
    人甲○○另與被上訴人丙○○間就同一土地之應有部分為通
    謀虛偽買賣，主張該買賣法律關係無效或不存在，而請求確
    認被上訴人丙○○與被上訴人甲○○間就坐落彰化縣二水鄉
    ○○段122-4地號土地、應有部分8分之2之買賣行為及所有
    權移轉登記行為均屬無效，並塗銷被上訴人丙○○與被上訴
    人甲○○間就前項土地應有部分，於94年12月12日以買賣為
    原因所辦理之所有權移轉登記；併以被上訴人丙○○與被上
    訴人甲○○間就上開系爭土地應有部分之買賣關係，為借名
    登記行為及移轉登記行為，損害上訴人之債權，請求撤銷上
    開借名登記行為及移轉登記行為，並塗銷被上訴人丙○○與
    被上訴人甲○○間就上開系爭土地應有部分，於94年12 月
    12日以買賣為原因所辦理之所有權移轉登記，均於法無據，
    不應准許。原審為上訴人敗訴之判決，其理由容有完全相盡
    ，惟結果一致，仍應予維持，上訴意旨只摘原判決不當，求
    予廢棄改判，即無理由，應駁回其上訴。
六、本件事證已臻明確，兩造其餘之攻擊或防禦方法及事證，經
    本院詳加審酌後，核與本件判決結果不生影響，爰不逐一論
    列，附此敘明。
七、據上論結，本件上訴無理由。依民事訴訟法第436條之1第3
    項、第449條第1項、第78條，判決如主文。
中    華    民    國    97    年    11    月    19     日
                   民事第二庭      審判長法  官  康弼周
                                         法  官  施錫揮
                                         法  官  張德寬
中    華    民    國    97    年    11    月    14    日
                  民事第二庭    法  官  張德寬
以上正本係照原本作成。
如對判決上訴，應於判決送達後20日內向本院提出上訴狀。
中    華    民    國    97    年    11    月    14    日
                                書記官  魏淑美


司法院資訊處製作；財團法人民間司法改革基金會備份。
